【裁判字號】    94,上訴,3326
【裁判日期】    950601
【裁判案由】    殺人未遂等
【裁判全文】
臺灣高等法院刑事判決                94年度上訴字第3326號
    上  訴  人
    即  被  告  甲○○
    指定辯護人  本院公設辯護人  陳德仁
上列上訴人因殺人未遂等案件，不服臺灣桃園地方法院93年度訴
字第1789號，中華民國94年5月19日第一審判決（起訴案號： 臺
灣桃園地方法院檢察署92年度偵字第16830號），提起上訴， 本
院判決如下：
    主  文
原判決撤銷。
甲○○共同殺人未遂，處有期徒刑伍年拾月，未扣案之具有殺傷
力可擊發子彈之改造手槍貳把，均沒收。
    事  實
一、甲○○與其友人丙○○、 丁○○及黃冠閎等人於民國92年9
    月4日凌晨2時許至桃園縣中壢市○○路91號之XQS米PUB喝酒
    ，因與楊信平、溫武榮、李慶群、黃士紘、乙○○及洪進貴
    （楊信平等六人所犯傷害及妨害自由罪部分，業經原審判刑
    確定）等六人發生停車糾紛，由楊信平、溫武榮、黃士紘分
    持類似手槍之物品各1把，威嚇甲○○、 丙○○丁○○等人
    不准動，溫武榮持前開物品上前抵住丙○○頭部並作勢擊發
    ，又毆打丙○○頭部，丙○○反抗逃逸，為楊信平、溫武榮
    、黃士紘、李慶群、乙○○及洪進貴等人追上，分持鋁棒、
    木棍再加以毆打，使丙○○受有頭部裂傷、全身多處挫瘀傷
    等傷害。甲○○離開現場後，心有不甘，未經主管機關許可
    ，於93年9月6日凌晨4時許，在桃園縣中壢市「奪標KTV」，
    向姓名年籍均不詳之綽號「阿樹」友人，借得具有殺傷力可
    發射子彈之改造手槍2把及制式子彈18顆後， 即與姓名年籍
    均不詳成年人三人，共同持有上開槍彈並基於殺人之犯意聯
    絡，四人共乘機車二部，於當日凌晨4時許， 至中壢市○○
    路91號前，等候楊信平、溫武榮、黃士紘、乙○○、李慶群
    出現後，即由甲○○與同行者其中一人，分持上開改造手槍
    各1把，朝楊信平、溫武榮、黃士紘、乙○○、 李慶群持續
    射擊18發子彈後揚長而去，乙○○遭擊中，受有右胸穿刺傷
    併血胸、右上肺葉穿刺傷等傷害，送醫獲救，經警據報前往
    處理，當場扣得彈殼18發、彈頭5顆。
二、案經乙○○訴由桃園縣政府警察局中壢分局報請台灣桃園地
    方法院檢察署檢察官偵查起訴。
    理  由
一、被告未於最後審判時到庭陳述，惟據其第一次審判期日時到
    庭供稱固不否認伊於93年9月4日凌晨因停車糾紛而與楊信平
    等6人發生爭執後，心生不悅，伊遂於同年月6日凌晨在中壢
    市「奪標KTV」向綽號「阿樹」 的友人借得具有殺傷力可發
    射子彈之改造手槍2把及制式子彈18顆， 並與姓名年籍均不
    詳者三人，四人共乘機車二部，一同至中壢市○○路91號前
    開槍共計18發子彈等情，惟矢口否認有殺人犯行，辯稱：伊
    並沒有殺人的犯意，伊都是朝二樓店家開槍云云。經查，被
    告甲○○於警詢及偵訊時均陳稱「我們出發直接往XQS米PUB
    店前進，快到達現場時，我們就取出手槍先行上膛，到達現
    場後，由第一部機車後座持槍小弟先行向對方人馬開槍掃射
    ，我亦接續持槍朝對方人馬並沿街開槍掃射，直到我手持之
    手槍內沒有子彈為止。」（  92年度偵字第16830號卷第11
    頁背面之被告甲○○警詢筆錄）、「（前略）... 後來我跟
    「阿樹」的三名手下，分騎兩部機車至案發地點，到那時平
    、榮等人至PUB下來，  我和另一小弟見狀即把槍從腰際取
    出，榮見狀也自他背包取出一把槍往我們機車方向射擊，但
    未擊中。後來我們就朝他們那一堆十多人身體處開槍，他們
    見我們開槍，都趴到地上。我們就一直往他們方向開，他們
    全躲在車下，我們只想討回面子。」（ 92年度偵字第16830
    號卷第139頁背面之被告甲○○偵訊筆錄）等語， 又被告於
    原審行準備程序時亦供稱「（法官問：對於檢察官起訴之犯
    罪事實有何意見？）沒有意見。」（參原審卷第59頁準備程
    序筆錄），而被告甲○○亦從未抗辯伊所為之前開陳述有何
    不實之處，則嗣後於原審審理時及本院審理時復翻異前詞並
    辯稱伊係朝二樓店家開槍云云，其翻異之詞已生疑義，且若
    被告果真均係朝二樓店家開槍，又為何位於一樓的被害人乙○○會遭子彈擊中？參以案發後，中壢分局鑑識組前往現場
    勘驗，除擊發過之彈殼留現場外，並未發現彈著痕跡，亦有
    該分局94評12月21日中警分刑字第0947043631號函在卷可參
    （見本院卷第44頁），足見被告事後所辯有其不可取信之處
    ；雖證人黃士紘於原審審理時證稱「我有看到他們二把槍都
    是朝二樓方向開槍。」云云，惟證人黃士紘於警詢時陳稱「
    原本我與朋友在中壢市○○路91號2樓喝酒， 先是我所有之
    自小客車K6-7333於今（6） 日凌晨2時許遭到十餘人持鋁棒
    砸毀，於是我打電話叫拖吊車，在接近4時許， 拖車司機打
    電話給我說拖車已到，在我與朋友乙○○下樓時，突然有兩
    輛機車（車號不詳）共四名歹徒從中美路往我們所在的地方
    過來，在我們身邊時後座的二名歹徒各持一把手槍向我與乙○○射擊，當時我因為站立於騎樓柱子旁所以沒打中我，後
    來我見到血才發現乙○○中槍， 接著我女友湯欣玲就打119
    叫救護車。」等語（ 參92年度偵字第16830號卷第35頁背面
    之黃士紘警詢筆錄），與證人李慶群於警詢中所述「（前略
    ）... 約4點左右，阿紘、寶哥（乙○○）、龍哥（ 溫武榮
    ）、楊信平、我就一起下樓，想把車子鎖匙交給拖吊車司機
    ，龍哥、寶哥走前面，後面是我，一下樓就發現有一部機車
    一直看我們這邊，後來後座那人拿出槍向我們開，我就往陽
    記小吃方向跑，我看到機車騎走， 我要回PUB時就發現寶哥
    蹲在騎樓，他說他中槍了，我就開車送他去醫院。」（參92
    年度偵字第16830號卷第48頁之李慶群警詢筆錄）， 及證人
    即被害人乙○○於警詢所述「於當日約2時許， 黃士紘之自
    小客遭毀損，我們便叫拖吊車來處理，約至4時許， 拖吊車
    到達，我們也下班在走廊處理車子的事，突有二部機車各載
    一人，就朝向我們一群人開槍，前幾槍我就中彈了，之後我
    便不醒人事。」（ 參92年度偵字第16830號卷第29頁之乙○○警詢筆錄）等情相符，衡諸證人黃士紘、李慶群及乙○○
    前開筆錄製作之時間，分別係於9月6日早上8時20分許、 同
    日20時5分許及9月9日下午14時許，與案發時間較為接近 ，
    其三人對於案發細節之記憶應較為清晰，且被害人乙○○確
    實係於一樓處遭槍擊，故證人黃士紘於原審審理時所為之證
    詞應屬迴護被告之詞，尚不足為被告有利之佐證。再查現場
    所遺留之彈殼18顆、彈頭5顆， 經送內政部警政署刑事警察
    局鑑驗後，認「一、送鑑彈殼壹拾捌顆，認均係已擊發口徑
    9mm制式彈殼。二、送鑑彈頭顆，實係伍顆， 鑑驗情形如
    下：（一）壹顆，認係已擊發口徑9mm制式銅包衣彈頭。（
    二）壹顆，認係已擊發制式銅包衣彈頭之銅包衣碎片，其上
    未發現足資比對之來復線紋痕。（三）顆，認均係已擊發
    之鉛質彈頭，其上均未發現足資比對之來復線紋痕。比對結
    果：送鑑彈殼壹拾捌顆，經以比對顯微鏡法比對結果，其中
    捌顆，其彈底特徵紋痕均相吻合，認均係同一A槍所擊發；
    餘壹拾顆，其彈底特徵紋痕均相吻合， 認均係由同一B槍所
    擊發。」，此有內政部警政署刑事警察局刑鑑字第09201745
    67號槍彈鑑定書附卷可憑，故被告自白伊與姓名年籍不詳之
    人分持可擊發子彈且具有殺傷力之槍枝各1把共擊發18 發子
    彈等情與事實相符。被告既明知持槍朝人射擊，有致他人死
    亡之可能，仍與姓名年籍不詳之人共同持槍朝楊信平、溫武
    榮、黃士紘、乙○○、李慶群等多人持續射擊子彈多達18發
    ，顯見被告主觀上確有殺人之故意無訛，惟被害人乙○○遭
    槍擊後送醫獲救，並未發生死亡之結果，此有長庚醫院診斷
    證明書一份附卷可憑，從而本件事證明確，被告所辯未有殺
    人犯意云云，委無可採，其有共同殺人未遂之犯行，堪以認
    定。
二、按被告甲○○犯罪後，槍砲彈藥刀械管制條例關於未經許可
    持有其他可發射金屬或子彈具有殺傷力之各式槍砲之規定，
    於94年1月26日修正公布，於同年月28日生效， 將原第11條
    第4項之規定刪除，移置於同條例第8條第4項，原第11條第4
    項之規定法定刑由「處一年以上七年以下有期徒刑，併科罰
    金新臺幣七百萬元以下罰金」，修正為「處三年以上十年以
    下有期徒刑，併科罰金新臺幣七百萬元以下罰金」，比較新
    舊法，以修正前第11條第4項之規定較有利於被告， 依刑法
    第2條第1項但書規定，自應適用修正前規定。核被告所為，
    係犯修正前槍砲彈藥刀械管制條例第11條第4項 之未經許可
    持有可發射子彈具有殺傷力之槍枝罪、 同條例第12條第4項
    之未經許可持有子彈罪， 及刑法第271條第2項、第1項之殺
    人未遂罪。 起訴意旨雖認被告係犯槍砲彈藥管制條例第7條
    第4項之未經許可持有制式手槍罪嫌云云， 公訴人認定被告
    持有制式手槍等節無非僅係以被告於警詢中之自白為其論據
    ，惟本件並無制式槍枝扣案可參，且據前開內政部警政署刑
    事警察局之槍彈鑑定書所示，亦未認定被告持以發射制式子
    彈18發之槍枝為制式手槍，然被告確實係持有可以發射子彈
    並具有殺傷力之槍枝無誤，基於「罪疑惟輕」之理由，本院
    認公訴人論以槍砲彈藥管制條例第7條第4項之未經許可持有
    制式手槍罪云云，尚有未洽，惟被告持有槍枝之犯罪事實並
    未改變，本院認定被告係犯修正前槍砲彈藥刀械管制條例第
    11條第4項之未經許可持有可發射子彈具有殺傷力之槍枝 ，
    故起訴法條應予變更。被告與三名姓名年籍不詳之成年人間
    ，就前開犯行有均有犯意之聯絡及行為之分擔，為共同正犯
    。又被告同時未經許可持有可發射子彈具有殺傷力槍枝及制
    式子彈，為想像競合犯，依刑法第55條之規定，應從重之未
    經許可持有可發射子彈之具有殺傷力槍枝罪；另被告持槍朝
    被害人楊信平、溫武榮、黃士紘、乙○○、李慶群持續射擊
    18發子彈之殺人行為，均未生死亡之結果，惟同時觸犯五個
    殺人未遂罪名，亦係屬想像競合犯，應從一重之殺人未遂罪
    處斷。被告所犯未經許可持有可發射子彈之具有殺傷力槍枝
    罪與殺人未遂罪間，有方法結果之牽連關係，應從重之殺人
    未遂罪處斷，又被告著手殺人而未遂，應依刑法第26條前段
    規定減輕其刑。
三、原審予以被告論罪科刑，固非無據，惟查以，原審認定被告
    殺人未遂予以減輕其刑，然未於理由內予以說明，及於據上
    論結內爰引刑法第第25條第2項之規定，容有未洽， 上訴人
    即被告上訴意旨仍執前詞，指摘原判決不當，請求撤銷改判
    ，雖無理由，惟原判決既有前開可議之處，自應由本院予以
    撤銷改判。爰審酌被告結夥共同持有槍枝向他人尋仇，對於
    社會危害甚鉅，雖未造成死亡之結果，惟被害人乙○○所受
    傷勢實屬不輕，然被告於原審及本院審理時大致坦承犯行，
    態度良好等一切情狀，爰量處如主文所示之刑。被告行兇所
    用之具有殺傷力可擊發子彈之改造手槍2把， 係經中央主管
    機關公告查禁之違禁物，雖未扣案，但亦不能證明業已滅失
    ，不問屬於犯人與否，應併為沒收之宣告；而扣案之彈殼18
    顆及彈頭5顆，均已擊發且不具有殺傷力，非屬違禁物， 自
    不得援引刑法第38條第1項第1款之規定予以沒收。
四、被告經合法傳喚，無正當理由未於最後審判期日到庭，爰不
    待其陳述，逕行判決。
據上論斷，應依刑事訴訟法第369條第1項前段、第364條、第371
條、第299條第1項前段、第300條， 修正前槍砲彈藥刀械管制條
例第11條第4項、槍砲彈藥刀械管制條例第12條第4項，刑法第11
條前段、第2條第1項後段、第28條、第271條第2項、第1項、第
26條前段、第55條，判決如主文。
本案經檢察官周志榮到庭執行職務。
中    華    民    國    95    年    6     月    1     日
                  刑事第４庭    審判長法  官  蔡秀雄
                                      法  官  黃金富
                                      法  官  周煙平
以上正本證明與原本無異。
如不服本判決，應於收受送達後十日內向本院提出上訴書狀，其
未敘述上訴之理由者並得於提起上訴後十日內向本院補提理由書
（均須按他造當事人之人數附繕本）。
                                      書記官  蕭麗珍
中    華    民    國    95    年    6     月    2     日
附錄：本案論罪科刑法條全文
修正前槍砲彈藥刀械管制條例第11條第4項
未經許可，持有、寄藏或意圖販賣而陳列第一項所列槍砲者，處
1年以上7年以下有期徒刑，併科新台幣700萬元以下罰金。
槍砲彈藥刀械管制條例第12條第4項
未經許可，持有、寄藏或意圖販賣而陳列子彈者，處5年以下有
期徒刑，併科新台幣300萬元以下罰金。
刑法第271第2項、第1項
殺人者，處死刑、無期徒刑或 10 年以上有期徒刑。
前項之未遂犯罰之。
預備犯第1項之罪者，處2年以下有期徒刑。


司法院資訊處製作；財團法人民間司法改革基金會備份。
